臺灣宜蘭地方法院民事判決　九十三年度訴字第一一三號
　　原　　　告　鉅工實業股份有限公司
　　法定代理人　甲○○
　　訴訟代理人　丁○○
　　被　　　告　乙○○
　　訴訟代理人　丙○○
當事人間請求給付貨款事件，本院於民國九十三年六月八日經言詞辯論終結，判決如
下：
    主    文
被告應給付原告新台幣伍拾肆萬元，及其中新台幣肆拾參萬元部分自九十三年三月五
日起至清償日止按週年利率百分之五計算之利息。
訴訟費用由被告負擔。
    事實及理由
一、按訴狀送達後，原告不得將原訴變更或追加他訴。但減縮應受判決事項之聲明者
    不在此限。民事訴訟法第二百五十五條第一項第三款定有明文。原告原起訴聲明
    被告應給付原告新台幣（下同）五十七萬元，嗣於本院審理時減縮聲明為請求被
    告應給付五十四萬元，及其中四十三萬元部分自支付命令繕本送達翌日起至清償
    日止按週年利率百分之五計算之利息等情，依前述說明，僅屬減縮應受判決事項
    之聲明，於法尚無不合，應予准許。
二、原告起訴主張，被告於八十八年十一月間以其母丙○○為代理人與原告簽訂委託
    訂購合約書，約定購買日本小松牌（KOMATSU）柴油船舶引擎（式樣6M140B-2）
    與減速機各一部及相關附件，價金共計二百二十萬元（以下簡稱系爭買賣合約）
    。上開買賣標的物原告於八十九年四月七日交貨時，被告僅付定金十四萬元，尚
    欠款二百零六萬元。直至九十年二月二十一日被告才給付支票一百萬元、同年六
    月三十日給付支票六十萬元、九十二年十一月十七日匯款三萬元（總計一百七十
    七萬元），迄今仍尚有餘款四十三萬元未付。而因被告於原告交貨時即遲延給付
    餘款二百零六萬元，故協商後，被告同意再給付算至九十年二月二十一日止之利
    息計十一萬元。是被告應給付原告之貨款四十三萬元及所約定之利息十一萬元，
    共計五十四萬元，迄今均未給付，幾經催討仍置之不理。為此，爰基於系爭買賣
    合約及兩造利息之協商約定，聲明請求判令被告應給付原告五十四萬元，及其中
    四十三萬元部分自支付命令繕本送達翌日起至清償日止按年息百分之五計算之利
    息。
三、被告則以：關於系爭買賣合約未付之貨款部分，迄今未付金額應為三十一萬元，
    並非原告所主張之四十三萬元。又關於兩造所約定利息之請求，印象中是有答應
    要補貼原告幾萬元作為利息，但是只約定願意給付五萬元而已，並非十一萬元等
    語為辯，而聲明請求駁回原告之訴。
四、兩造不爭執之事實與本件之爭點：
  (一)原告主張兩造於上揭時間簽訂系爭買賣合約，原告如期交付貨物，且兩造於被告
    遲延給付貨款期間有應補貼原告利息之約定，而被告有給付前述總計一百七十七
    萬元等情，業據原告提出系爭買賣合約書一紙及票據數紙，並經被告不爭執，可
    信原告此部分主張可採。原告進而主張，迄今被告尚有如聲明所示之金額未償，
    爰依系爭買賣合約及兩造利息約定，為前述請求。被告則否認之，並以前詞為辯
    。
  (二)經兩造整理後，確認本件應斟酌之爭點為：（參見九十三年六月八日言詞辯論筆
    錄）1.被告就系爭買賣合約之價款已經清償若干？尚欠原告買賣價款若干？2.兩
    造有無約定被告應再給付十一萬元之利息？茲就前開各項爭點，判斷如下：
五、爭點一：被告就系爭買賣合約之價款已經清償若干？尚欠原告買賣價款若干？
  (一)被告辯稱，除原告所主張之清償情形外，尚有二次以現金直接交付原告，且依照
    原告委託眾信聯合會計師事務為查核原告財務報表所寄送予被告之信函，已經明
    確載明被告積欠原告之貨款截至九十一年十二月三十一日止為三十四萬元，加上
    日前又匯款三萬元予原告，故被告僅欠原告三十一萬元，並非四十三萬元云云。
  (二)按買受人對於出賣人有支付約定價金之義務，民法第三百六十七條定有明文，故
    買受人主張交付價金之義務已因清償或其他原因而消滅者，對其原因有舉證責任
    ，如不能舉證或所舉證據不實，法院自應為買受人敗訴之判決。今被告雖提出眾
    信聯合會計師事務所為查核原告財務報表，以發函方式詢證兩造往來帳目之信函
    文件，以證明當時貨款截至九十一年十二月三十一日止只剩三十四萬未償等情，
    惟原告否認此一清償事實，且上揭眾信聯合會計師事務所信函係為查核原告財務
    報表而詢證兩造往來帳目之用，此有前述信函影本及所載內容可參，並非原告所
    出具予被告之清償證明、收據或相類文件，是被告以此抗辯貨款部分已清償剩三
    十四萬未償云云，尚難認被告此部分已盡舉證。此外，被告否認原告曾經二次以
　　現金直接清償前述貨款等情，而被告亦自承無法提出足以證明所述為真之證據以
　　供本院調查，是亦難以此部分辯稱為被告有利之判斷。
  (三)是依原告主張，系爭買賣合約貨款共計二百二十萬元，被告已付定金十四萬元、
    九十年二月二十一日給付一百萬元、同年六月三十日給付六十萬元、九十二年十
    一月十七日給付三萬元，共計一百七十七萬元，業據兩造不爭執，且被告別無其
    他足以證明清償之證據，是依前述說明，被告既無法舉證證明已經清償之事實，
    應認原告主張上揭貨款部分，被告已清償一百七十七萬元，尚欠原告四十三萬元
    一節為可採。
六、爭點二、兩造有無約定被告應再給付十一萬元之利息？
  (一)原告上揭關於利息請求之主張，提出被告之母丙○○於九十年四月九日所簽發予
    原告、面額一百十七萬元之本票一紙為證。被告雖不爭執該紙本票是用以清償前
    述未償之貨款，但辯稱票據金額有開錯云云。經查，被告不否認自八十九年四月
    七日原告交貨至九十年二月二十一日止尚欠原告貨款二百零六萬元，並與原告有
    協商此一遲延期間願加付利息等情，則以原告主張經協商後被告同意支付此一遲
　　延期間之利息十一萬元，若以未償金額二百零六萬元計算此一計息期間之利率，
　　約為年息百分之六，以此利率觀之，並不違反交易常情，且被告確也同意願意加
　　付八十九年四月七日至九十年二月二十一日清償一百萬元前此一期間之利息，是
　　原告前述主張兩造有再加付利息之約定，並非無稽。
  (二)再者，就上揭本票發票日即九十年四月九日當時被告未償之貨款言，應為一百零
    六萬元（貨款二百二十萬減去已付定金十四萬及九十年二月二十一日付款一百萬
    元），而被告竟會提出面額為一百十七萬元之本票以為清償，顯見原告主張兩造
    有約定十一萬元之利息（未償貨款一百零六萬元加上十一萬元等於一百十七萬元
    ），應屬可採。嗣後被告不爭執另外有提出同為丙○○開立付款人為合作金庫銀
    行蘇澳分行、發票日分為九十年六月三十日、九十年七月三十日，面額分為六十
    萬元之支票二紙，以換回上揭一百十七萬元之本票，更足見被告就未償金額除貨
    款一百零六萬元外尚須加付約定之利息十一萬元，共計為一百十七萬元自始均不
    曾爭執，從而被告空言抗辯當時簽發票據時金額寫錯云云，並非可採。故兩造確
    有約定被告願再給付以二百零六萬元計算自八十九年四月七日至九十年二月間之
    利息十一萬元無訛。
七、從而，原告基於系爭買賣合約與兩造利息給付之約定，請求被告應給付未償貨款
    四十三萬元及約定利息十一萬元，共計五十四萬元，及其中四十三萬元部分自支
    付命令繕本送達之翌日即九十三年三月五日起至清償日止按週年利率百分之五計
    算之利息，為有理由，應予准許。
八、訴訟費用負擔之依據：民事訴訟法第七十八條。
中　　　華　　　民　　　國　　九十三　　年　　　六　　　月　　二十三  　日
~B臺灣宜蘭地方法院民事庭
~B法　　　官　　蔡仁昭
右正本與原本無異。
如不服本判決，應於判決送達後廿日內向本院提出上訴狀(應附繕本)。
中　　　華　　　民　　　國　　九十三　　年　　　六　　　月　　二十五  　日
~B法院書記官　　陳憲文
